【裁判字號】    98,簡上,259
【裁判日期】    980911
【裁判案由】    詐欺
【裁判全文】
臺灣板橋地方法院刑事判決             98年度簡上字第259號
上  訴  人  臺灣板橋地方法院檢察署檢察官
被      告  丙○○
            甲○○
上列上訴人因被告等詐欺案件，不服本院刑事庭97年度簡字第10
872 號，中華民國97年12月31日第一審刑事簡易判決（聲請簡易
判決處刑案號：臺灣板橋地方法院檢察署97年偵字第31875 號）
，提起上訴，暨移送併案審理（臺灣彰化地方法院檢察署98年度
偵字第5026號、臺灣板橋地方法院檢察署98年度偵字第3657號、
98年度偵字第19568 號），本院管轄之第二審合議庭判決如下：
    主  文
原判決撤銷。
丙○○幫助犯詐欺取財罪，處有期徒刑陸月，如易科罰金，以新
臺幣壹仟元折算壹日。
甲○○幫助犯詐欺取財罪，處有期徒刑月，如易科罰金，以新
臺幣壹仟元折算壹日。
    事  實
一、丙○○、甲○○預見提供自己的金融機構帳戶供不相識之人
    使用，足以幫助他人提領獲取詐欺之犯罪所得，復信縱該他
    人為上開犯罪行為，亦與其供給帳戶之本意無違，竟各基於
    幫助詐欺之不確定故意，其中(一)丙○○於民國97年9 月18日
    ，在不詳地點，以新臺幣（下同）2000元之代價，將其甫於
    同日所申設使用之陽信商業銀行溪洲分行帳號000000000000
    號帳戶之存摺、提款卡、密碼等，交付給真實姓名年籍不詳
    、自稱「小張」之成年人士使用；(二)甲○○則另於97年9 月
    中旬之不詳日時，在臺北縣板橋市○○路與漢生東、西路交
    岔路口附近，將其前於92年7 月29日申設使用之中國信託商
    業銀行板橋分行帳號000000000000號帳戶之存摺、提款卡、
    密碼等，交付給真實姓名年籍不詳、自稱「小葉」之成年人
    士使用，而任由他人藉以遂行犯罪後，供其收受犯罪所得財
    物。繼該成年人士基於意圖為自己不法所有之詐欺犯意，分
    別於如附表所示之時間，打電話給如附表所示之被害人，以
    附表所示之方法對該等被害人等施用詐術，致使被害人等陷
    於錯誤，而依指示分別匯款如附表所示之金額至丙○○、甲○○所有之上開銀行帳戶，旋遭該行詐騙之人提領一空。嗣
    丁○○、戊○○、乙○○察覺有異而報警處理，經警循線查
    獲上情。
二、案經臺北縣政府警察局板橋分局報請臺灣板橋地方法院檢察
    署檢察官偵查後聲請以簡易判決處刑，及乙○○訴由新竹市
    警察局第一分局後經臺灣彰化地方法院檢察署檢察官、臺灣
    板橋地方法院檢察官偵查後移送併案審理。
    理  由
一、按被告以外之人（包括證人、鑑定人、告訴人、被害人及共
    同被告等）於審判外之陳述雖不符前4 條之規定，而經當事
    人於審判程序同意作為證據，法院審酌該言詞陳述或書面陳
    述作成時之情況，認為適當者，亦得為證據；當事人、代理
    人或辯護人於法院調查證據，知有第159 條第1 項不得為證
    據之情形，而未於言詞辯論終結前聲明異議者，視為有前項
    之同意，刑事訴訟法第159 條之5 定有明文。立法意旨在於
    傳聞證據未經當事人之反對詰問予以核實，原則上先予排除
    。惟若當事人已放棄反對詰問權，於審判程序中表明同意該
    等傳聞證據可作為證據；或於言詞辯論終結前未聲明異議，
    基於尊重當事人對傳聞證據之處分權，及證據資料愈豐富，
    愈有助於真實發見之理念，且強化言詞辯論主義，使訴訟程
    序得以順暢進行，上開傳聞證據亦均具有證據能力。本件被
    告丙○○、甲○○及檢察官於言詞辯論終結前，均未就本院
    所認定犯罪事實而經調查採用之證據主張有刑事訴訟法第15
    9 條第1 項不得為證據之情形，本院復審酌各該證據作成時
    並無違法及證明力明顯過低之瑕疵等情況，認為適當，是本
    件所認定犯罪事實所採用之證據均有證據能力，合先敘明。
二、上揭犯罪事實，業據被告丙○○、甲○○分別於本院準備程
    序及審理時均坦承不諱，並經證人即告訴人乙○○於警詢時
    指訴綦詳，且經證人即被害人丁○○、戊○○於警詢時指述
    歷歷，又有陽信商業銀行溪洲分行帳號000000000000號帳戶
    開戶資料暨客戶對帳單、中國信託商業銀行板橋分行帳號00
    0000000000號帳戶之開戶資料暨歷史交易查詢、自動櫃員機
    交易明細表、匯款單、被害人丁○○、戊○○之存摺內頁等
    影本附卷可稽，足認被告二人自白情節與事實相符，罪證明
    確，犯行均堪認定。
三、按幫助犯之成立，主觀上行為人須有幫助故意，客觀上須有
    幫助行為，意即須對於犯罪與正犯有共同之認識，而以幫助
    之意思，對於正犯資以助力，而未參與實行犯罪之行為者而
    言。查被告二人將其自己所有之上揭帳戶存摺、提款卡及密
    碼提供予姓名年籍不詳之成年人士用以詐騙被害人匯入金錢
    ，作為對被害人實施詐欺取財犯罪之取款工具，顯係基於幫
    助他人實施詐欺取財之不確定故意，且所為提供帳戶予他人
    之行為係屬刑法詐欺取財罪構成要件以外之行為，是核被告
    所為，係犯刑法第30條第1 項前段、第339 條第1 項之幫助
    詐欺取財罪。又被告丙○○以一幫助行為，幫助該施行詐術
    之人先後詐騙被害人丁○○、戊○○、乙○○等三人，而觸
    犯數幫助詐欺取財罪，為同種想像競合犯，依刑法第55條規
    定，從一幫助詐欺取財罪處斷。又被告二人係基於幫助之意
    思，參與詐欺取財犯罪構成要件以外之行為，均為幫助犯，
    依刑法第30條第2 項規定，按正犯之刑減輕之。聲請簡易判
    決處刑意旨雖未敘及被害人乙○○受詐欺部分（臺灣彰化地
    方法院檢察署98年度偵字第5026號、臺灣板橋地方法院檢察
    署98年度偵字第3657號、98年度偵字第19568 號），惟此部
    分犯罪事實既具有想像競合犯之裁判上一罪關係，已如前述
    ，為聲請簡易判決處刑效力所及，本院自得併予審究。
四、本件原審詳察，以被告二人罪證明確，分予論罪科刑，固非
    無見，惟原審逕以本件係詐欺集團成員等人為上開詐欺犯行
    ，有犯意聯絡及行為分擔，俱為共同正犯，而論以幫助共同
    詐欺一節，因本件迄無查獲正犯到案，僅憑見卷之綽號「小
    張」、「小葉」及被害人陳述之受騙情節，尚難遽認施行詐
    術之行為人有數人，且數人間有犯意聯絡及行為分擔而為共
    同正犯，再者幫助犯係從犯，係從屬正犯而成立，刑法上既
    無「共同幫助」之情，當亦無「幫助共同」之可言，縱有幫
    助一人為幫助，幫助二人、三人仍為幫助，因此僅論以幫助
    詐欺即可。又被告丙○○同一幫助詐欺犯行，除幫助該施行
    詐術之人詐騙被害人丁○○、戊○○外，尚有被害人乙○○
    亦遭詐騙得逞，原審未及審究，亦有未洽。檢察官雖依被害
    人丁○○具狀所請提起上訴，以原審量刑尚欠允當，求為撤
    銷原判決，惟並無提出任何相關之事證以供本院查究此節，
    其任意指摘刑之量定，原非可採，但因原判決有前開可議之
    處，自應由本院合議庭予以撤銷改判。爰審酌被告二人年值
    青壯，不思正道取財，竟提供帳戶幫助詐欺，既助長他人犯
    罪，又增加查緝困難，危害財產安全及社會穩定，致被害人
    財產損害多寡，兼衡其等平日素行、智識程度、犯罪後雖終
    能坦承犯行但迄未與被害人等達成和解並賠償損失獲得諒解
    等一切情狀，分別量處如主文第二項、第三項所示之刑，並
    各諭知易科罰金之折算標準，以資懲儆。
五、被告丙○○經合法傳喚，無正當理由不到庭，爰不待其陳述
    ，逕行判決。
據上論斷，應依刑事訴訟法第455 條之1 第1 項、第3 項、第36
9 條第1 項前段、第371 條、第364 條、第299 條第1 項前段，
刑法第30條第1 項前段、第2 項、第339 條第1 項、第55條、第
41條第1 項前段，刑法施行法第1 條之1 ，判決如主文。
本案經檢察官劉仕國到庭執行職務
中    華    民    國    98    年    9     月    11    日
                  刑事第十一庭    審判長法  官  張江澤
                                        法  官  劉景宜
                                        法  官  陳海寧
以上正本證明與原本無異。
本件不得上訴。
                                        書記官  梁宜庭
中    華    民    國    98    年    9     月    21    日
附錄本案論罪科刑法條全文：
刑法第339條
意圖為自己或第三人不法之所有，以詐術使人將本人或第三人之
物交付者，處五年以下有期徒刑、拘役或科或併科一千元以下罰
金。
以前項方法得財產上不法之利益或使第三人得之者，亦同。
前二項之未遂犯罰之。
  附表：
  ┌────┬──────┬─────┬─────────┬────┐
  │        │            │          │                  │        │
  │被害人  │受騙時間    │詐術      │受騙金額          │匯入帳戶│
  │        │            │          │                  │        │
  ├────┼──────┼─────┼─────────┼────┤
  │丁○○  │97年9月22日 │佯稱網路購│29988元、29988元、│被告游斯│
  │        │19時許      │物付款錯誤│29988元           │熏之帳戶│
  │        │            │          ├─────────┼────┤
  │        │            │          │29000元、11000元、│被告王皖│
  │        │            │          │30000元、30000元、│楓之帳戶│
  │        │            │          │30000元、11000元  │        │
  ├────┼──────┼─────┼─────────┼────┤
  │戊○○  │97年9月21日 │佯稱東森購│224123元、100113元│被告游斯│
  │        │20時許      │物分期付款│                  │熏之帳戶│
  │        │            │設定錯誤  │                  │        │
  ├────┼──────┼─────┼─────────┼────┤
  │乙○○  │97年9月22日 │佯稱係檢察│500000元          │被告游斯│
  │        │            │官，要被害│                  │熏之帳戶│
  │        │            │人將錢匯入│                  │        │
  │        │            │監管帳戶  │                  │        │
  └────┴──────┴─────┴─────────┴────┘


司法院資訊處製作；財團法人民間司法改革基金會備份。
